【裁判字號】    97,上訴,4901
【裁判日期】    980107
【裁判案由】    違反槍砲彈藥刀械管制條例
【裁判全文】
臺灣高等法院刑事判決                97年度上訴字第4901號
上  訴  人
即  被  告  甲○○
選任辯護人  馮志剛律師
上列上訴人因違反槍砲彈藥刀械管制條例案件，不服臺灣桃園地
方法院97年度訴字第358 號，中華民國97年7 月23日第一審判決
（起訴案號：臺灣桃園地方法院檢察署96年度偵字第26657 號）
，提起上訴，本院判決如下：
    主  文
上訴駁回。
    事  實
一、甲○○明知可發射子彈具有殺傷力之槍枝、具有殺傷力之子
    彈，均屬槍砲彈藥刀械管制條例管制之物品，非經許可，不
    得持有，於民國（下同）96年10月21日18時許，在桃園縣中
    壢市○○○路○ 段762 號附近之空地，拾獲他人所丟棄可發
    射子彈具有殺傷力之仿WALTHER 廠PPK/S 型半自動手槍製造
    ，換裝土造金屬槍管而成之改造手槍1 支（含彈匣1 個，槍
    枝管制編號：0000000000號）、子彈2 顆後，竟基於持有具
    殺傷力槍、彈之犯意，未經許可而持有之。嗣於96年10 月
    25日凌晨3 時25分許，甲○○駕車攜帶前揭槍、彈行經桃園
    縣中壢市○○○路○ 段762 號前時，因警方見甲○○形跡可
    疑前往盤檢，經甲○○同意後由甲○○打開其攜帶之黑色肩
    背包，經警在該肩背包內查獲，並扣得前揭改造手槍1 支、
    子彈2 顆。
二、案經桃園縣政府警察局移請台灣桃園地方法院檢察署檢察官
    偵查後起訴。
    理  由
一、訊據被告甲○○（簡稱被告）固坦承於前揭時、地拾獲前揭
    槍、彈後加以持有，並為警查獲等情不諱，惟矢口否認有何
    違反槍砲彈藥刀械管制條例之犯行，辯稱並不知該槍支具有
    殺傷力等語，辯護人則為被告辯稱：被告拾獲扣案之槍支、
    子彈以為係一般之金屬玩具手槍，順手將該槍支放在平日自
    己所駕駛之小客車後行李箱，因當時須籌措修車費用而煩惱
    ，未再注意該槍彈，嗣自己之小客車送廠修理，乃將以為是
    金屬玩具之槍彈置於背包內，3 日後被告下班借用同事小客
    車，為警攔車盤查時，因緊急煞車置於後座之裝有上開槍彈
    之背包滑落於車內腳踏墊上，被告主動打開背包向警方出示
    以為係玩具之槍彈，旋遭逮捕，惟扣案之槍支未經實際試射
    ，不能認為具有殺傷力，被告於本件並無犯罪故意，又槍彈
    是被告主動拿給警察看，縱認被告有犯罪故意，亦應依自首
    規定減輕其刑等語。
二、經查：
  (一)扣案之槍枝（槍枝管制編號：0000000000號）經送鑑定後，
    認係改造手槍，由仿WALTHER 廠PPK/S 型半自動手槍製造之
    槍枝，換裝土造金屬槍管而成，擊發功能正常，可供擊發適
    用子彈使用，認具殺傷力；扣案之2 顆子彈，認均係非制式
    子彈，由金屬彈殼組合金屬彈頭而成，採樣1 顆試射，可擊
    發，認具殺傷力，此有內政部警政署刑事警察局96年11月12
    日刑鑑字第0960164682號槍彈鑑定書1 份在卷可參（參偵查
    卷第43至45頁），上開槍彈之鑑定，係由本案移送機關即桃
    園縣政府警察局於查獲後，委由內政部警政署刑事警察局進
    行，鑑定結果直接送由檢察官偵辦，所為鑑定程序並未違反
    法定程序，被告亦未爭執其合法性，其鑑定結果即上開槍彈
    鑑定書應認為具有證據能力，是扣案之槍枝及子彈2 顆，均
    具有殺傷力，為槍砲彈藥刀械管制條例管制之物品，洵堪認
    定。
  (二)被告雖辯稱不知該槍、彈具有殺傷力，辯護人辯稱扣案之槍
    支未經實際試射，不能認為具有殺傷力等語。惟查，被告曾
    於83年間入伍服役，現為後備軍人，此有個人兵籍資料查詢
    結果在卷可按，對槍、彈自有初步之認識。該槍枝全槍主要
    組成物為金屬，重量沈甸，具銀黑色槍身與扳機，槍管貫通
    ，有該扣案槍枝及照片4 幀可稽（參偵卷第45頁），是由外
    觀判斷，該槍已與一般發射BB彈之空氣槍或玩具槍有別，況
    被告除該槍枝之外，亦同時拾獲子彈2 顆，顯可得知該子彈
    係供該扣案槍枝使用，而扣案之子彈為金屬外殼，仍具有彈
    頭，從外觀底部觀察則可知悉其填充有火藥，有該扣案子彈
    2 顆及照片2 幀可按（參偵卷第45頁），顯非一般玩具槍或
    空氣槍所會使用之子彈，被告所辯，要係卸責之詞，不足採
    信。又扣案之槍支經上開鑑定機關以性能檢驗法檢驗結果，
    確認該槍支之槍管為土造金屬槍管，如裝填適用之子彈所造
    成之殺傷力可以超過每平方公分20焦耳等情，並經證人即參
    與上開槍彈鑑定服務於刑事警察局鑑識科物理組之李協昌於
    本院結證明白，堪認本件扣案之槍支雖未進行實際試射，並
    不影響其殺傷力之認定，辯護人上開辯解，亦不足採。
  (三)辯護人雖另辯稱本件係被告主動報繳，符合自首等語。經查
    ，被告於原審已經明白供稱：當時是警察問那個包包是誰的
    ，並叫伊拿包包給他看。是警察自己看到槍彈的等語明確（
    參原審卷第76頁），另參諸證人即承辦警員王朝興於原審證
    稱：當時被告駕駛自小客車，停在路口，發現其神情有異，
    我們認為可疑，就對其進行盤查，我們發現後座有包包，就
    問被告包包可否拿出來看，他就打開，結果就看見槍，一打
    開包包被告很不自然、緊張，被告打開包包，沒有主動告知
    包包內有槍彈等語（參原審卷第67頁、第68頁），證人即同
    時查獲之承辦警員陳健華亦於原審結證稱：我們進行盤查發
    現包包放在後座，即請被告拿出包包，打開看，被告打開包
    包之前，沒有主動告知其持有槍彈等語（參原審卷第71頁）
    ，堪認被告於警察發現槍、彈前，並無自首並報繳其持有之
    槍、彈，辯護人辯稱被告為自首一節，亦不足採信。綜上所
    述，本件事證明確，被告犯行堪予認定，應依法論科。
三、核被告所為，係犯槍砲彈藥刀械管制條例第8 條第4 項之未
    經許可持有可發射子彈具有殺傷力之改造手槍罪、第12條第
    4 項未經許可持有子彈罪。被告以一持有行為同時觸犯前開
    二罪名，為想像競合犯，應依刑法第55條之規定，從一重未
    經許可持有可發射子彈具有殺傷力之改造手槍罪處斷。
四、原審本於同上見解，適用槍砲彈藥刀械管制條例第8 條第4
    項、第12條第4 項，刑法第11條前段、第42條第3 項前段、
    第55條之規定，並審酌被告素行尚佳，槍、彈屬高度危險之
    物品，非經主管機關許可不得擅自持有，以維社會大眾安全
    ，又其無故持有上開槍、彈，未繳交治安機關，危害社會安
    全甚鉅，惟並未曾持以犯罪，犯後未完全坦承犯行，及其犯
    罪動機、手段、所生危害、非法持有期間不長等一切情狀，
    量處有期徒刑3 年2 月，併科罰金新台幣30,000元，罰金部
    分並諭知易服勞役之折算標準。另說明扣案仿WALTHER 廠PP
    K/S 型半自動手槍之改造手槍1 支（含彈匣1 個）、子彈1
    顆均屬違禁物，應依刑法第38條第1 項第1 款規定宣告沒收
    。另扣案具有殺傷力之子彈1 顆，因內政部警政署刑事警察
    局於鑑驗過程中，已實際試射擊發，失其子彈違禁物之性質
    ，不另為沒收之諭知等情，經核原審認事用法，並無違誤，
    量刑亦稱妥適。被告上訴意旨，仍執陳詞，否認犯罪，為無
    理由，應予駁回。
據上論斷，應依刑事訴訟法第368 條，判決如主文。
本案經檢察官王金聰到庭執行職務。
中    華    民    國    98    年    1     月    7     日
                  刑事第二十庭  審判長法  官  楊貴雄
                                      法  官  林銓正
                                      法  官  鄧振球
以上正本證明與原本無異。
如不服本判決，應於收受送達後10日內向本院提出上訴書狀，其
未敘述上訴之理由者並得於提起上訴後10日內向本院補提理由書
（均須按他造當事人之人數附繕本）「切勿逕送上級法院」。
                                      書記官  劉有志
中    華    民    國    98    年    1     月    7     日
附錄：本案論罪科刑法條全文
槍砲彈藥刀械管制條例第8 條第4 項
未經許可，持有、寄藏或意圖販賣而陳列第一項所列槍枝者，處
三年以上十年以下有期徒刑，併科新臺幣七百萬元以下罰金。
槍砲彈藥刀械管制條例第12條第4 項
未經許可，持有、寄藏或意圖販賣而陳列子彈者，處五年以下有
期徒刑，併科新台幣三百萬元以下罰金。


司法院資訊處製作；財團法人民間司法改革基金會備份。
